【裁判字號】    99,訴,437
【裁判日期】    991213
【裁判案由】    違反森林法等
【裁判全文】
臺灣花蓮地方法院刑事判決               99年度訴字第437號
公  訴  人  臺灣花蓮地方法院檢察署檢察官
被      告  朱智偉
            鍾金木
            陳文清
上列被告等因違反森林法案件，經檢察官提起公訴（99年度偵字
第5019號），被告等於準備程序中就被訴事實為有罪之陳述，經
本院合議庭裁定由受命法官獨任進行簡式審判程序，判決如下：
    主  文
朱智偉、鍾金木均犯森林法第五十二條第一項第四款、第六款之
竊取森林主產物罪，各處有期徒刑陸月，如易科罰金，均以新台
幣壹仟元折算壹日；均併科罰金新臺幣參萬玖仟參佰壹拾貳元，
罰金如易服勞役，均以新臺幣壹仟元折算壹日；均緩刑貳年，並
均應依執行檢察官之命令，向指定之政府機關、政府機構、行政
法人、社區或其他符合公益目的之機構或團體各提供捌拾小時之
義務勞務。緩刑期間均付保護管束。未扣案之電鋸壹把沒收。
陳文清共同搬運贓物，處有期徒刑伍月，如易科罰金，以新台幣
壹仟元折算壹日；緩刑貳年，並應依執行檢察官之命令，向指定
之政府機關、政府機構、行政法人、社區或其他符合公益目的之
機構或團體提供陸拾小時之義務勞務；緩刑期間付保護管束。
    事實及理由
一、犯罪事實：朱智偉與鍾金木結夥 2人，意圖為自己不法之所
    有，於民國99年10月 5日上午11時許，攜帶客觀上足以對人
    之生命、身體具有危險性而足供兇器使用之電鋸 1組，前往
    花蓮縣秀林鄉花蓮林區管理處木瓜山61林班地，鋸斷森林主
    產物扁柏1顆，使該扁柏成為3段後，朱智偉及鍾金木即先返
    家；復於翌日上午11時許，再次前往上址，取該扁柏之中段
    1 枝，搬運至木瓜溪中，利用水流將該段扁柏運至下游即花
    蓮縣秀林鄉銅門橋下河床，朱智偉及鍾金木隨即下山前往花
    蓮縣秀林鄉銅門 4號陳文清住處，要求協助搬運該段扁柏，
    陳文清明知該段扁柏係來路不明之森林主產物，屬贓物，仍
    基於與朱智偉、鍾金木共同搬運贓物之犯意聯絡，駕駛車號
    HQ─9210號自小客車搭載朱智偉及鍾金木至銅門橋下河床，
    與朱智偉、鍾金木共同合力將該段扁柏搬運至車上，載送至
    花蓮縣秀林鄉銅門23之3號朱智偉住處。嗣於99年10月6日晚
    上8時10分許，經警在上址朱智偉住處查獲，並扣得長1.5公
    尺、直徑54公分之扁柏1枝。
二、認定犯罪事實之證據：
  (一)被告朱智偉、鍾金木、陳文清於警詢、偵查及本院準備程序
    、審理中之自白。
  (二)證人即花蓮林區南華工作站巡視員柯朝龍於警詢之陳述。
  (三)扣押物品目錄表、贓物認領保管單、花蓮林區管理處南華工
    作站木瓜山61林班被害林木材積明細表、空照圖、照片11張
    等件。
三、論罪科刑：
  (一)按森林法竊盜罪為刑法竊盜罪之特別法，依特別法優於普通
    法原則，自應優先適用森林法竊盜罪處斷。所謂森林「主產
    物」，係指生立、枯損、倒伏之竹木及餘留之根株、殘材，
    國有林林產物處分規則第3條第1款定有明文。本案查獲之扁
    柏 1枝係為森林主產物，核被告朱智偉、鍾金木之所為，均
    係犯森林法第52條第1項第4款、第6款之結夥2人以上，為搬
    運贓物、使用車輛之竊取森林主產物罪。被告2 人就上開犯
    行，有犯意聯絡及行為分擔，應論以共同正犯。核被告陳文
    清所為，係犯刑法第349條第2項之搬運贓物罪。被告陳文清
    與被告朱智偉、鍾金木間，就搬運贓物之犯行，有犯意聯絡
    及行為分擔，為共同正犯。爰審酌被告 3人之犯罪動機、手
    段、目的、智識程度、生活狀況，犯後坦承犯行等一切情狀
    ，分別量處如主文所示之刑，並均諭知易科罰金之折算標準
    。又被告朱智偉、鍾金木所竊得之扁柏長1.5公尺、直徑 54
    公分，經查定價格為新台幣 13104元，有花蓮林區管理處南
    華工作站木瓜山 61林班被害林木材積明細表1紙在卷可稽，
    本院審酌森林法第 52條第1項所定之併科罰金額度（即贓額
    即上開扁柏價值2倍以上5倍以下），認以 3倍為適當，爰依
    森林法第52條第 1項規定，就被告朱智偉、鍾金木部分均併
    科贓額3倍之罰金，並均諭知易服勞役之折算標準。又被告3
    人均未曾受有期徒刑以上刑之宣告，有臺灣高等法院被告前
    案紀錄表在卷可考，渠等經此偵審程序，當知所警惕，信無
    再犯之虞，本院認被告 3人之刑均以暫不執行為適當，爰均
    併宣告緩刑 2年，並諭知應依執行檢察官之命令，向指定之
    政府機關、政府機構、行政法人、社區或其他符合公益目的
    之機構或團體各提供80小時、60小時之義務勞務；另併宣告
    在緩刑期內付保護管束，俾能由觀護人予以適當督促，並發
    揮附條件緩刑制度之立意及避免短期自由刑執行所肇致之弊
    端，以期符合本件緩刑目的。
  (二)未扣案之電鋸 1組為被告朱智偉所有，為被告朱智偉、鍾金
    木共同竊取本案扁柏所用之工具，業據被告朱智偉、鍾金木
    陳述在卷，雖未扣案，惟無證據證明已滅失，爰依刑法第38
    條第1項第2款、第3項前段規定，宣告沒收之。
四、應依刑事訴訟法第 273條之1第1項、第299條第1項前段、第
    310條之2、第454條第1項，森林法第52條第1項第4款、第 6
    款，刑法第11條前段、第28條、第349條第2項、第41條第 1
    項前段、第42條第3項前段、第74條第1項第1款、第2項第 5
    款、第93條第1項第2款、第38條第1項第2款，刑法施行法第
    1條之1，判決如主文。
本案經檢察官簡淑如到庭執行職務。
中    華    民    國    99    年    12    月    13    日
                  刑事第二庭    法  官  蔡寶樺
以上正本證明與原本無異。
如不服本判決應於收受送達後10日內向本院提出上訴書狀，並應
敘述具體理由。其未敘述上訴理由者，應於上訴期間屆滿後20日
內向本院補提理由書(均須按他造當事人之人數附繕本)「切勿逕
送上級法院」。告訴人或被害人如對於本判決不服者，應具備理
由請求檢察官上訴，其上訴期間之計算係以檢察官收受判決正本
之日期為準。
中    華    民    國    99    年    12    月    13    日
                                書記官
附錄本判決論罪之法律條文：
森林法第52條
竊取森林主、副產物而有左列情形之一者，處 6 月以上 5 年以
下有期徒刑，併科贓額 2 倍以上 5 倍以下罰金：
一、於保安林犯之者。
二、依機關之委託或其他契約，有保護森林義務之人犯之者。
三、於行使林產採取權時犯之者。
四、結夥二人以上或僱使他人犯之者。
五、以贓物為原料，製造木炭、松節油、其他物品或培植菇類者
    。
六、為搬運贓物，使用牲口、船舶、車輛，或有搬運造材之設備
    者。
七、掘採、毀壞、燒燬或隱蔽根株，以圖罪跡之湮滅者。
八、以贓物燃料，使用於礦物之採取，精製石灰、磚瓦或其他物
    品之製造者。
前項未遂犯罰之。
第 1 項第 5 款所製物品，以贓物論，沒收之。
中華民國刑法第349條
收受贓物者，處 3 年以下有期徒刑、拘役或 5 百元以下罰金。
搬運、寄藏、故買贓物或為牙保者，處 5 年以下有期徒刑、拘
役或科或併科 1 千元以下罰金。
因贓物變得之財物，以贓物論。

司法院資訊處製作；財團法人民間司法改革基金會備份。
